臺中高等行政法院判決
　　　　　　　　　　　　　　　　九十四年度訴字第五三二號
　　　　　　　　　　　　　　　.
原　　　告　甲○○
被　　　告　財政部臺灣省中區國稅局
代　表　人　乙○○
訴訟代理人　丙○○
上列當事人間因有關稅捐事務事件，原告不服財政部中華民國九
十四年八月八日台財訴字第○九四○○二一八六二○號訴願決定
，提起行政訴訟。本院判決如下︰
　　主  文
原告之訴駁回。
訴訟費用由原告負擔。
　　事  實
甲、事實概要：緣原告係中鈦化工股份有限公司（下稱中鈦公司
    ）股東，該公司因進行清算程序，於民國八十七年間將區段
    徵收後取得之台中縣烏日鄉○○段一二二、一三三、一四○
    及一四一地號等四筆抵價地，及同鄉○○段九四七、九四七
    之一及九四八地號等三筆畸零土地所有權，依股東出資比例
    分派移轉予各股東，並以區段徵收後取得抵價地之評定地價
    申報土地增值稅移轉現值。原告因此取得光日段一四○及一
    四一地號土地持分，屬獲配實物營利所得，惟其於八十七年
    度辦理綜合所得稅結算申報時，未列報上開營利所得，經被
    告所屬大屯稽徵所查獲，乃依據該公司申報之土地移轉現值
    核算原告取得該公司分配之財產價值，減除土地成本及股本
    後，核定營利所得新台幣（下同）一三、六七五、六六六元
    ，通報被告所屬民權稽徵所（原台中市分局）歸課綜合所得
    總額一四、六三三、六七三元，補徵應納稅額四、八○五、
    二四七元，並按所漏稅額處○．五倍之罰鍰二、四○二、六
    ○○元。原告不服，就營利所得及罰鍰申經復查結果，獲追
    減營利所得五、六○一、四六二元及罰鍰一、一二○、三○
    ○元。原告仍不服，就罰鍰部分提起訴願遞遭駁回，遂提起
    本件行政訴訟。
乙、兩造聲明：
一、原告聲明求為判決：原處分（復查決定）及訴願決定關於罰
    鍰之部分均撤銷。
二、被告聲明求為判決：原告之訴駁回。
丙、兩造之陳述：
壹、原告起訴意旨略以：按被告所認定之系爭營利所得，係中鈦
    公司於清算期間，將其土地依股東出資比例分配交還予各股
    東之股本。且該公司迄九十三年十二月卅一日始向被告所屬
    大屯稽徵所完成清算申報，惟被告竟於該公司未完成清算程
    序、未進行輔導之情況下，即依所得稅法第七十六條之一規
    定通報強制歸戶課徵綜合所得稅，是本件罰鍰自應予以撤銷
    。又原告於八十七年度既有分配盈餘，理當申報所得，然因
    中鈦公司不知情，未於八十八年一月底以前申報免扣繳憑單
    ，方使原告未於八十七年度申報系爭營利所得。且因本件行
    政救濟尚未確定，依稅捐稽徵法第五十條之三規定，自有財
    政部九十三年三月廿九日台財稅字第○九三○四五一一三三
    號修正「稅務違章案件裁罰金額或倍數參考表」之適用。是
    本件既屬所得稅法第一百十條第一項「一短漏報所得已填報
    免扣繳憑單．．．且無第三項情形者。」之違章情形，依上
    開參考表即應按所漏稅額處○．二倍之罰鍰。綜上，本件理
    應自始免罰，縱屬可罰，亦應依稅捐稽徵法第五十條之三及
    修正後「稅務違章案件裁罰金額或倍數參考表」之規定，按
    所漏稅額處○．二倍之罰鍰。故本件被告按所漏稅額處以原
    告○．五倍之罰鍰，自有違誤。
貳、被告答辯意旨略以：按中鈦公司於清算程序中，於八十七年
    間將其土地財產分配予各股東，被告遂就股東分配財產價值
    超過其出資額部分，歸課股東該年度綜合所得稅，並非依所
    得稅法第七十六條之一之規定對中鈦公司未分配盈餘強制歸
    戶課稅，原告訴稱被告於中鈦公司未完成清算程序期間，未
    進行輔導，即依所得稅法第七十六條之一規定通報強制歸戶
    課徵綜合所得稅等語，顯屬誤解。再者，原告既於八十七年
    度實質取得中鈦公司分派剩餘土地資產，屬獲分配實物之營
    利所得，自應依所得稅法第七十一條第一項規定，依法併入
    該年度綜合所得申報繳稅。原告漏報系爭營利所得，又不能
    舉證證明無過失，依司法院大法官會議釋字第二七五號解釋
    意旨，自應受罰。況就本件罰鍰部分，被告於復查階段業以
    系爭營利所得於初查時係按區段徵收後評定地價計算，因地
    價評定包含未來預期發展等不確定狀況，是否合於行為時所
    得稅法第十四條第一項第一類前段所規定之時價，非無斟酌
    餘地，且該土地並無客觀市價或實際成交價格可參，乃依財
    政部六十六年九月六日台財稅第三五九六八號函釋「其時價
    之認定宜以原告之配偶本年度取得土地時之公告現值為估價
    標準」意旨，重行核算原告營利所得八、○七四、二○四元
    ，並重行核算按所漏稅額二、五六四、六六二元處○．五倍
    罰鍰一、二八二、三○○元，是被告所裁處之罰鍰數額並無
    違誤。至原告所訴稱應依稅捐稽徵法第五十條之三條規定，
    裁處所漏稅額○．二倍罰鍰部分，按系爭營利所得既非屬已
    填報免扣繳憑單之所得，被告依「稅務違章案件裁罰金額或
    倍數參考表」酌情按所漏稅額處○．五倍罰鍰，並無違誤。
    理  由
一、按「個人之綜合所得總額，以其全年左列各類所得合併計算
    之：第一類：營利所得：公司股東所獲分配之股利總額．．
    ．。」、「納稅義務人應於每年二月二十日起至三月底止，
    填具結算申報書，向該管稽徵機關，申報其上一年度內構成
    綜合所得總額．．．之項目及數額，以及有關減免、扣除之
    事實，並應依其全年應納稅額減除．．．扣繳稅額及可扣抵
    稅額，計算其應納之結算稅額，於申報前自行繳納。」、「
    納稅義務人已依本法規定辦理結算申報，但對依本法規定應
    申報課稅之所得額有漏報或短報情事者，處以所漏稅額兩倍
    以下之罰鍰。」分別為所得稅法第十四條第一項第一類前段
    、第七十一條第一項前段（該規定為行為時）及第一百十條
    第一項所規定。次按「股東於依照公司法第三百三十條規定
    取得清算人所分派剩餘財產時，其中屬於股本部分不在課稅
    之列，其餘部分，除該股東係屬於所得稅法第四十二條規定
    公司組織之營利事業者外，均應依法繳納綜合所得稅或營利
    事業所得稅。」亦經財政部六十五年一月廿七日台財稅第三
    ○五三三號函釋在案。又「人民違反法律上之義務而應受行
    政罰之行為，法律無特別規定時，雖不以出於故意為必要，
    仍須以過失為其責任條件。但應受行政罰之行為，僅須違反
    禁止規定或作為義務，而不以發生損害或危險為其要件者，
    推定為有過失，於行為人不能舉證證明自己無過失時，即應
    受處罰。」司法院大法官會議釋字第二七五號解釋亦闡述在
    籍。
二、本件原告係中鈦公司股東，如事實欄所示，因該公司進行清
    算程序，原告於八十七年間取得台中縣烏日鄉○○段一四○
    及一四一地號土地持分，屬獲配實物營利所得，惟其於八十
    七年度辦理綜合所得稅結算申報時，未列報上開營利所得，
    經被告所屬大屯稽徵所查獲，乃依據該公司申報之土地移轉
    現值核算原告取得該公司分配之財產價值，減除土地成本及
    股本後，核定營利所得一三、六七五、六六六元，通報被告
    所屬民權稽徵所歸課綜合所得總額一四、六三三、六七三元
    ，補徵應納稅額四、八○五、二四七元，並按所漏稅額處○
    ．五倍之罰鍰二、四○二、六○○元。原告不服，就營利所
    得及罰鍰申經復查結果，獲追減營利所得五、六○一、四六
    二元及罰鍰一、一二○、三○○元。原告仍不服，就罰鍰部
    分循序提起行政訴訟。
三、原告訴稱：原告於八十七年度既有分配盈餘，理當申報所得
    ，然因中鈦公司不知情，未於八十八年一月底以前申報免扣
    繳憑單，該公司迄九十三年十二月卅一日始向被告所屬大屯
    稽徵所完成清算申報，方使原告未於八十七年度申報系爭營
    利所得。又被告於該公司未完成清算程序、未進行輔導之情
    況下，即依所得稅法第七十六條之一規定通報強制歸戶課徵
    綜合所得稅，自不得對原告裁處罰鍰。又本件行政救濟尚未
    確定，依稅捐稽徵法第五十條之三規定，自有財政部九十三
    年三月廿九日台財稅字第○九三○四五一一三三號修正「稅
    務違章案件裁罰金額或倍數參考表」之適用。是本件既屬所
    得稅法第一百十條第一項「一短漏報所得已填報免扣繳憑單
    ．．．且無第三項情形者。」之違章情形，依上開參考表即
    應按所漏稅額處○．二倍之罰鍰，被告按所漏稅額處以原告
    ○．五倍之罰鍰，自有違誤等語。
四、經查，原告係中鈦公司股東，該公司於八十七年間將區段徵
    收後取得臺中縣烏日鄉○○段一二二、一三三、一四○及一
    四一地號等四筆抵價地，及同鄉○○段九四七、九四七之一
    及九四八地號等三筆畸零土地所有權，依各股東出資比例分
　　派移轉予各股東，並以區段徵收後取得抵價地之評定地價申
    報土地增值稅移轉現值。原告於該年度自中鈦公司取得台中
    縣烏日鄉○○段一四○及一四一地號土地持分，因原告辦理
    本年度綜合所得稅申報，未列報系爭營利所得，經被告所屬
    大屯稽徵所查獲，並依據該公司申報之土地移轉現值核算原
    告取得該公司分配之財產價值，減除土地成本及股本後，核
    定營利所得一三、六七五、六六六元，通報原告所在地之稽
    徵機關即被告所屬民權稽徵所歸課原告綜合所得稅，有土地
    登記簿謄本、台中縣烏日河川浮覆新生地區段徵收區土地分
    配結果清冊及土地分配計算表附原處分卷（未編頁數）可佐
    ，此並為原告所不爭。
五、次查，被告以中鈦公司清算程序中，於八十七年間將其土地
    財產分配予各股東，就股東分配財產價值超過其出資額部分
    ，歸課股東該年度綜合所得稅，此並非依所得稅法第七十六
    條之一之規定，對中鈦公司未分配盈餘強制歸戶課稅，原告
    所稱被告於中鈦公司未完成清算程序期間，未進行輔導，即
    依所得稅法第七十六條之一規定通報強制歸戶課徵綜合所得
    稅乙節，自非事實。又原告既於八十七年度取得中鈦公司上
    開分派之剩餘土地資產，自屬獲分配實物之營利所得，應依
    首開所得稅法第十四條第一項第一類前段及行為時同法第七
    十一條第一項規定，依法併入該年度綜合所得，並於八十八
    年二月二十日起至三月底止，向該管稽徵機關申報所得稅。
    惟原告漏報本件系爭營利所得，縱然係因中鈦公司未於八十
    八年一月底以前申報免扣繳憑單，致原告亦不知為本件之申
    報，依上述司法院大法官會議釋字第二七五號解釋意旨，難
    謂原告無過失，自不得主張免罰。另按系爭營利所得，原告
    短漏報所得，因中鈦公司未填報免扣繳憑單所得，被告按所
    漏稅額處○．五倍罰鍰，亦符合財政部九十三年三月廿九日
    台財稅字第○九三○四五一一三三號修正之「稅務違章案件
    裁罰金額或倍數參考表」之規定，原告主張依該表之規定，
    本件應按所漏稅額處○．二倍罰鍰，亦無可取。
六、綜上所陳，原告所訴各節，均無可採，原處分（復查決定）
    關於罰鍰之部分，依上開規定及說明，並無違誤，訴願決定
    予以維持，亦無不合，原告請求撤銷復查決定及訴願決定關
    於罰鍰之部分，為無理由，其訴應予駁回。
據上論結，本件原告之訴為無理由，依行政訴訟法第一百九十五
條第一項後段、第九十八條第三項前段，判決如主文。
中    華    民    國    94   年    12    月    14     日
                第三庭審判長法  官  沈  應  南
                            法  官  林  秋  華
                            法  官  許  武  峰
以上正本證明與原本無異。
如不服本判決，應於判決送達後20日內向本院提出上訴書狀，其
未表明上訴理由者，應於提起上訴後20日內向本院提出上訴理由
書（須依對造人數附具繕本）；如於本判決宣示或公告後送達前
提起上訴者，應於判決送達後20日內補提上訴理由書（須附繕本
）。未表明上訴理由者，逕以裁定駁回。
提起上訴應預繳送達用雙掛號郵票390元（34元及5元郵票各10份
)。
中　　華　　民　　國　  94　 年  　12　  月　 　21    日
　　　　　　　　　　　    　書記官　陳  鼎  鈞
